# 外币定期存款 + 外汇掉期业务

提问人：李小四 212 时间：2022-05-12 10:29:02
陈版主，您好，我想咨询一下“外币定期存款嵌入外汇掉期业务”的会计处理， 2021 年 3 月 1 日购买外汇 10 万美元，与银行的汇率交易申请书约定： 3 月 1 日购买时按汇率为6.375成交， 3 个月的锁定期后，即 2021 年 6 月 1 日按汇率6.3882售汇，收到人民币63.882万元，另外还有定期存款利息0.5万美元。
分析：由于该掉期存款（可以理解为“外汇定期存款镶嵌远期汇率合约”）的现金流量特征为“本金+利息+汇率变动收益”，不符合SPPI测试，因此整体指定为“以公允价值计量且其变动计入当期损益的金融资产”在“交易性金融资产”科目确认。
会计处理如下：
1 、 2021 年 3 月 1 日，购买外汇
借：交易性金融资产-美元户-理财户（外汇掉期）
贷：银行存款-美元户-非理财户
财务费用-汇兑损益
2 、 2022 年 3 月 31 日，确定公允价值变动损益
由于远期外汇衍生工具于资产负债表日的公允价值＝合约买卖的外币金额×（合同约定的远期交割汇率－资产负债表日签订的期限与该远期合约的剩余期限相同的远期合约上注明的交割汇率，因此
借： 交易性金融资产-美元户-理财户（外汇掉期）
贷： 公允价值变动损益-外汇掉期
同时，月末测算交易性金融资产-美元户的汇兑损益
借： 交易性金融资产-美元户-理财户
借： 财务费用-汇兑损益（损失）
3 、 2021 年 6 月 1 日，外汇交割
借： 银行存款-美元户-非理财户
贷： 交易性金融资产-美元户-理财户（这个金额不含公允价值变动损益部分的金额）
贷： 财务费用-汇兑损益
贷： 投资收益-外汇掉期（按 6 月 1 日实际汇率与约定的交割汇率的差额计算）
定期存款利息，
借： 银行存款-美元户-非理财户 0.5万美元
贷： 财务费用-利息收入 0.5万美元
同时，冲回确定公允价值变动损益
借： 交易性金融资产-美元户-理财户（外汇掉期）
贷： 公允价值变动损益-外汇掉期
陈版主，我以上做法对么？请老师指正，感谢！

回答人：chenyiwei
首先要确定外币定期存款和远期合约这两者是两项互相独立的金融工具还是可以“合成”为一项固定汇率的金融资产（相当于人民币普通存款）。如果两者不是在同一合同中一并签订且效力互相关联，作为一个整体生效和终止，也不能分别单独转让，才能认为两者是可以“合成”为一项三个月期的人民币定期存款的。实务中，这种可能性相对不大。
如果不满足“合成”条件，则应分别作为一项外币存款和一项远期外汇合约来核算，其中前者属于按摊余成本计量的金融资产，年末按约定利率确认利息收入，以及调整本息的汇兑损益；后者属于以公允价值计量且其变动计入损益的金融资产或金融负债。

提问人：李小四 212 时间：2022-05-19 16:58:39
陈老师，刚刚打电话问了银行，这个业务是 10 万美元是签订了掉期协议（近端远端汇率协议），然后银行又把这 10 万美元做了定期，定期的利息收入也是给企业的，由于这个定期利息为美元金额，因此为了固定定期利息到期时的汇率，银行与企业又签了远期汇率协议，那该业务的账务处理应该是如何的呢？

回答人：chenyiwei
参考上面 2 楼的回复处理，分拆为三项金融工具分别核算的可能性较大，除非有统一的框架协议、产品说明书等证明其中所涉及的各项工具之间的关联性。